【裁判字號】    99,簡,252
【裁判日期】    991221
【裁判案由】    社會救助
【裁判全文】
高雄高等行政法院裁定
                                       99年度簡字第252號
原      告  謝世雄
被      告  臺南縣學甲鎮公所
代  表  人  謝財旺  鎮長
上列當事人間社會救助事件，原告不服臺南縣政府中華民國99年
7月21日府行濟字第0990098052號訴願決定，提起行政訴訟，本
院裁定如下：
    主  文
原告之訴駁回。
訴訟費用由原告負擔。
    理  由
一、按「原告之訴，有起訴不合程式或不備其他要件之情形者，
    行政法院應以裁定駁回之。」行政訴訟法第107條第1項第10
    款定有明文；又提起撤銷訴訟以先經合法訴願為前提，此觀
    諸行政訴訟法第4條第1項規定自明。是原告如未經合法訴願
    而提起撤銷訴訟，自屬不備其他要件，行政法院應以裁定駁
    回之。
二、次按「訴願人在第14條第1項所定期間向訴願管轄機關或原
    行政處分機關作不服原行政處分之表示者，視為已在法定期
    間內提起訴願。但應於30日內補送訴願書。」「受理訴願機
    關認為訴願書不合法定程式，而其情形可補正者，應通知訴
    願人於20日內補正。」「訴願事件有左列各款情形之一者，
    應為不受理之決定：1、訴願書不合法定程式不能補正或經
    通知補正逾期不補正者。2、提起訴願逾法定期間或未於第
    57條但書所定期間內補送訴願書者。．．．。」訴願法第57
    條、第62條、第77條第1款、第2款分別定有明文。復按修正
    前之訴願法第11條但書與現行訴願法第57條但書雖均有「但
    應於30日內補送訴願書」規定。惟由訴願法第77條第1款及
    第2款之分別規定觀之，修正時將「未於第57條但書所定期
    間內補送訴願書者」，與法定不變期間之「提起訴願逾法定
    期間」併列於第2款，顯然將「未於第57條但書所定期間內
    補送訴願書者」情形別於同條第1款所定之「訴願書不合法
    定程式不能補正或經通知補正逾期不補正者」。則「未於第
    57條但書所定期間內補送訴願書者」與「訴願書不合法定程
    式不能補正或經通知補正逾期不補正者」不等同視之，即無
    依訴願法第62條規定命補正訴願書之餘地。而「未於第57條
    但書所定期間內補送訴願書者」既與屬於法定不變期間性質
    之「提起訴願逾法定期間」同列於第77條第2款，則首揭第
    57條但書「應於30日補送訴願書」之期間之性質應作相同之
    理解，即均屬法定不變期間，委無疑義，此民國96年度高等
    行政法院法律座談會法律問題十一採相同見解。本件原告向
    被告申請身心障礙者生活補助，經被告審查以原告全家人口
    之不動產價值超過新臺幣650萬元（下同），不符合臺南縣
    政府身心障礙者生活補助審核作業規定之補助要件，被告乃
    以98年2月20日所民字第0980001924號函否准申請。原告於
    98年3月3日向內政部及98年6月22日向臺南縣政府提出陳情
    書，然均未於30日內補送訴願書，其後於99年4月13日始提
    出訴願書等情，有臺灣省臺南縣學甲鎮身心障礙者生活補助
    申請調查表（申請日期98年1月23日）、原告98年6月22日陳
    情書、內政部98年3月9日內授中社字第0980004200號函（內
    容敘及原告於98年3月3日向其提出陳情書陳情「其因家庭不
    動產逾650萬元，致未符領取身心障礙者生活補助，惟其家
    庭不動產及存款已被銀行申請假扣押並由地方法院拍賣中，
    生活陷入困境，請予協助」）及被告98年2月20日所民字第
    0980001924號函、原告99年4月13日訴願書影本等附原處分
    卷可參。是原告對於上開被告駁回申請處分，於98年3月3日
    及98年6月22日分別向內政部及臺南縣政府提出陳情書，依
    原告於起訴狀自承其於98年2月20日收受文書，此有原告起
    訴狀可憑，是其顯已知悉並收受送達系爭處分書。查原告之
    陳情書並未載明訴願意旨，是該陳情書並非訴願書，惟依訴
    願法第57條規定，可視為已在法定期間內提起訴願，然依前
    開說明，原告應依同條但書規定，於30日內補送訴願書，訴
    願管轄機關毋庸依訴願法第62條規定命其補正。查原告遲至
    99年4月13日始向訴願管轄機關提出訴願書，顯已逾前揭30
    日補送訴願書之期間。
三、再按「處分機關未告知救濟期間或告知錯誤未為更正，致相
    對人或利害關係人遲誤者，如自處分書送達後1年內聲明不
    服時，視為於法定期間內所為。」行政程序法第98條第3項
    定有明文。查上開被告98年2月20日所民字第0980001924號
    函因未載明救濟期間，則其訴願期間可自送達處分書1年內
    聲明不服。惟原告陳情書並未載明訴願意旨，復未補具訴願
    書，業如前述，是不能認原告於送達處分書1年內提起合法
    之訴願。另原告遲至99年4月13日始向訴願管轄機關提出訴
    願書，亦已逾首揭1年之法定期間，亦難認原告訴願適法。
    訴願決定以訴願不合法，依訴願法第77條第2款規定，為不
    受理之決定，即無不合，原告復對之提起本件撤銷訴訟，揆
    諸上開說明，其訴自屬不備其他要件，應予裁定駁回。
四、雖原告另以：原告提起訴願書，未逾訴願法第14條第1項規
    定最長期間3年，其提起訴願並未逾期云云。惟按「訴願之
    提起，應自行政處分達到或公告期滿之次日起30日內為之。
    利害關係人提起訴願者，前項期間自知悉時起算。但自行政
    處分達到或公告期滿後，已逾3年者，不得提起。」訴願法
    第14條第1項定有明文。本件依原告起訴狀載其於「98年2月
    20日收到行政處分函」，其既已收受原處分書之送達，則其
    提起訴願，應自其收受送達次日起算1年內為之，尚無適用
    同條項但書3年內提起訴願規定之餘地，另予敘明。
五、依行政訴訟法第107條第1項第10款、第104條、民事訴訟法
    第95條、第78條，裁定如主文。
中    華    民    國    99    年    12    月    21    日

            高雄高等行政法院第二庭
                            法  官  吳  永  宋
以上正本係照原本作成。
如不服本裁定，應於裁定送達後10日內以書狀敘明理由，經本院
向最高行政法院提出抗告（須按對造人數附具繕本）。
中    華    民    國    99    年    12    月    21    日

                            書記官  李  昱
附註：
行政訴訟法第235條（第1項、第2項）：
對於適用簡易程序之裁判提起上訴或抗告，須經最高行政法院之
許可。
前項許可，以訴訟事件所涉及之法律見解具有原則性者為限。

司法院資訊處製作；財團法人民間司法改革基金會備份。
